臺灣嘉義地方法院刑事判決
110年度訴字第560號
公  訴  人  臺灣嘉義地方檢察署檢察官
被      告  王順弘




上列被告因廢棄物清理法案件，經檢察官提起公訴（110年度偵
字第8147號、110年度偵字第8859號），被告於準備程序進行中
就被訴事實為有罪之陳述，經本院合議庭裁定由受命法官獨任進
行簡式審判程序，判決如下：
    主  文
甲○○犯廢棄物清理法第四十六條第四款之非法清理廢棄物罪，處
有期徒刑壹年貳月；又犯廢棄物清理法第四十六條第四款之非法
清理廢棄物罪，處有期徒刑壹年貳月。應執行有期徒刑壹年肆月
。緩刑貳年，緩刑期間付保護管束，並應於判決確定日起壹年內
，接受陸小時之法治教育課程，及向檢察官指定之政府機關、政
府機構、行政法人、社區或其他符合公益目的之機構或團體，提
供肆拾小時之義務勞務。
未扣案之犯罪所得新臺幣壹萬伍佰元沒收，於全部或一部不能沒
收或不宜執行沒收時，追徵其價額。
    事  實
一、甲○○明知從事廢棄物清除、處理業務者，應向主管機關或中
    央主管機關委託之機關申請核發公民營廢棄物清除、處理機
    構許可文件後，始得受託清除、處理廢棄物業務，竟基於非
    法清除、處理廢棄物之犯意，分別為下列行為：
  ㈠於民國110年6月18日凌晨3時許，駕駛不知情之母顏月嬌所有
    之車牌號碼000-0000號自用小貨車，將其於2日（即同年月1
    6日）前自桃園市○○區○○路0000巷0○0號之科易企業有限公司
    （下稱科易公司）所載運廢木板及裝潢板邊料等一般事業廢
    棄物，載運至嘉義縣○○鄉○○段000地號並堆置於該處後，隨
    即駕車離去。
  ㈡於110年7月28日凌晨1時許，以新臺幣（下同）1萬元之代價
    ，駕駛車牌號碼000-0000號自用小貨車受託清運之總合建材
    有限公司（下稱總合公司）清理後之廢木板，再混合甲○○所
    承租位於嘉義縣○○市○鄉里000○00號前空地清出之廢棄塑膠
    棉絮等一般事業廢棄物後，駕駛上開自用小貨車前往嘉義縣
    六腳鄉溪厝村產業道路旁傾倒後離去。
二、案經嘉義縣警察局布袋、朴子分局報告臺灣嘉義地方檢察署
    檢察官偵查起訴。
    理  由
一、被告甲○○所犯為死刑、無期徒刑或最輕本刑為3年以上有期
    徒刑以外之罪，亦非高等法院管轄第一審案件，其於準備程
    序中就被訴事實為有罪之陳述，經告知簡式審判程序之旨，
    並聽取公訴人、被告之意見後，其等對於本案改依簡式審判
    程序審理均表示同意（見本院卷第42頁），本院合議庭爰依
    刑事訴訟法第273條之1第1項規定，裁定由受命法官獨任進
    行簡式審判程序；又本件之證據調查，依刑事訴訟法第273
    條之2規定，不受同法第159條第1項、第161條之2、第161條
    之3、第163 條之1及第164條至第170條規定之限制，合先敘
    明。
二、認定犯罪事實所憑之證據及理由：
  ㈠上揭犯罪事實，業據被告於警詢時、偵查及本院審理中均坦
    承不諱，核與證人王文禮於警詢時之證述（見嘉布警偵字第
    1100010799號卷第8至10頁）、證人劉慧蓮、吳俊達、鄭財
    發、黃仲逸、辜順昌於警詢時之證述（見嘉朴警偵字第0000
    00000卷第6至27頁），並有嘉義縣環境保護局稽查紀錄、現
    場照片、嘉義縣警察局布袋分局扣押筆錄、扣押物品目錄表
    、嘉義縣警察局布袋分局扣押物品清單、汽車行照2張、車
    輛詳細資料報表（見嘉布警偵字第1100010799號卷第13至24
    、27至28頁）、嘉義縣環境保護局110年9月22日嘉環廢字第
    1100027172號函、嘉義縣環境保護局110年11月2日嘉環廢字
    第1100032021號函、鴻興汽車保養工廠維修單、AZA-8312號
    自用小貨車照片（見110年度偵字第8147號卷第13至14、26
    至31頁）、嘉義縣環境保護局稽查紀錄、現場照片、裝修工
    程簡便合約書、空間設計服務建議書、設計計畫/委託書、
    設計/監造管理費請款期程、工程結案估價單、空間設計計
    畫/服務內容、玉山銀行存款回條、報價單、總合公司出貨
    及收廢料證明、產品別進貨資料（見嘉朴警偵字第00000000
    0卷第28至52頁）、總合建材有限公司111年1月27日陳報狀
    （見本院卷第69頁）、嘉義縣環境保護局111年6月2日嘉環
    廢字第1110017661號函暨111年4月13日稽查紀錄、稽查紀錄
    照片、甲○○111年5月25日(111)甲○○字第2號函、嘉義縣鹿草
    垃圾焚化廠受託處理垃圾或一般事業廢棄物清除機具進廠確
    認單、過磅單、現場照片、事業廢棄物即時監控平台頁面列
    印（見本院卷第81至93頁）、嘉義縣環境保護局111年6月10
    日嘉環稽字第1110018340號函暨附件資料（見本院卷第95至
    101頁）各1份存卷可查。足認被告之任意性自白與事實相符
    ，應堪採信。
  ㈡至被告於本院審理中固供承上開事實一㈠所示之廢棄物係來自
    總合公司，且與事實欄一㈡所傾倒之來源同一，惟此與被告
    於警詢、偵查及本院準備程序中歷次所述廢棄物係來自科易
    企業有限公司等語不符（見嘉布警偵字第1100010799號卷第
    6頁，110年度偵字第8147號卷第18頁，本院卷第37頁），且
    參以該次被告所傾倒廢棄物內夾雜有一張手寫「科易」等字
    樣之單據（見嘉布警偵字第1100010799號卷第22頁），益徵
    其歷次所述該批廢棄物係來自科易公司乙節較為可採，附此
    敘明。
  ㈢綜上，本件事證明確，被告犯行洵堪認定，應依法論科。
三、論罪科刑：
  ㈠依廢棄物清理法所訂之法規命令「事業廢棄物貯存清除處理
    方法及設施標準」，就該法「清除」名詞定義為：事業廢棄
    物之收集、運輸行為。又「非法棄置」廢棄物，亦屬違法之
    廢棄物「處理」行為（最高法院102年度台上字第4403號判
    決意旨參照）。被告未領有廢棄物清除許可文件，即將廢木
    板及裝潢板邊料、廢棄塑膠棉絮載運至土地堆置，是其載運
    至本案土地之行為，自屬廢棄物「清除」行為，再將本案廢
    棄物傾倒棄置於本案土地上，核屬廢棄物「處理」行為。
  ㈡核被告所為，均係犯廢棄物清理法第46條第4款前段之非法清
    理廢棄物罪。
  ㈢集合犯固因其行為具有反覆、繼續之特質，而評價為包括之
    一罪，然並非所有反覆或繼續實行之行為，皆一律可認為包
    括之一罪，而僅受一次評價，仍須從行為人主觀上是否自始
    即具有單一或概括之犯意，以及客觀上行為之時空關係是否
    密切銜接，並依社會通常健全觀念，認屬包括之一罪為合理
    適當者，始足以當之，否則仍應依實質競合關係予以併合處
    罰。尤以行為經警方查獲時，其反社會性及違法性已具體表
    露，行為人已有受法律非難之認識，其包括一罪之犯行至此
    終止，如猶再犯罪，則其主觀上顯係另行起意而為，客觀上
    其受一次評價之事由亦已消滅，自不得均再以集合犯論。本
    案被告上開各次犯罪，分別於查獲後另行起意而為，時間互
    有區隔，乃犯意各別、行為互殊，應予分論併罰。
  ㈣爰以行為人之責任為基礎，審酌被告為圖小利，未經許可從
    事廢棄物清理業務，對環境衛生深具不良影響，破壞自然生
    態，且對於他人之私有財產及環境所造成之危害非輕，所為
    實不足取，惟念被告犯後坦承犯行，態度良好，事後已提交
    處置計畫書並清除完畢（見本院卷第95至101頁之嘉義縣環
    境保護局111年6月10日嘉環稽字第1110018340號函暨附件資
    料），兼衡被告自述智識程度為國中肄業，離婚，目前駕駛
    聯結車為業，兼作人力仲介之零時工（含包裝手工、清潔）
    ，月薪約新臺幣（下同）4 萬元上下，需扶養兩名分別為15
    、16歲之未成年子女，前妻沒有撫育，亦無聯絡，與罹癌之
    母親及兩名未成年子女同住之家庭經濟生活狀況、本案非行
    係被告單獨為之，且事實欄一㈠所示傾倒廢棄物1.77公噸部
    分已自付3萬元委託清除機構即茂盛開發股份有限公司清除
    廢木材混合物至處理機構即鹿草焚化廠焚化處理（見本院卷
    第140頁），所造成危害尚非嚴重及堆置廢棄物種類對環境
    所生之危害程度等一切情狀，分別量處如主文所示之刑及定
    應執行之刑，以示懲儆。
  ㈤末查被告未曾因故意犯罪受有期徒刑以上刑之宣告，有臺灣
    高等法院被告前案紀錄表各1份在卷可憑，其經此教訓後，
    應知警惕，當無再犯之虞，本院因認對其所宣告之刑，以暫
    不執行為適當，爰依刑法第74條第1項第1款規定，併予宣告
    緩刑2年，以啟自新。續為培養正確法律觀念、敦促彌補所
    生危害、責令深切記取教訓，爰考量本案犯罪情節、所科刑
    度等情狀後，依刑法第74條第2項第5款、第8款規定，茲諭
    知被告於本判決確定後1年內向指定之政府機關、政府機構
    、行政法人、社區或其他符合公益目的之機構或團體，提供
    40小時之義務勞務及接受6小時之法治教育課程，併依刑法
    第93條第1項第2款規定，諭知於緩刑期間付保護管束，以收
    矯正及社會防衛之效，盼勉後效。再倘被告未遵期履行前開
    負擔且情節重大，足認原宣告之緩刑難收其預期效果，而有
    執行刑罰之必要者，檢察官得依刑法第75條之1第1項第4款
    之規定，聲請法院撤銷緩刑宣告，亦予敘明。
四、沒收部分：
    按犯罪所得，屬於犯罪行為人者，沒收之；於全部或一部不
    能沒收或不宜執行沒收時，追徵其價額，刑法第38條之1第1
     項前段、第3 項分別定有明文。查被告為本案事實欄一㈡犯
    行，獲得報酬1萬5百元，此經總和公司陳報在案，有陳報狀
    1份在卷可查（見本院卷第69頁），亦為被告所不爭執（見
    本院卷第139頁），為犯罪所得，因未扣案，應依刑法第38
    條之1第1項前段、第3項之規定，宣告沒收，於全部或一部
    不能沒收或不宜執行沒收時，追徵其價額。另本案委託清除
    機構將廢棄物載運至處理機構之清除費用3萬元部分，本為
    被告犯行所節省之費用，理應屬犯罪所得，惟犯後已由被告
    自行支付完畢，自非屬不法利得，併此敘明。至被告自陳為
    事實欄一㈠犯行時並未獲得報酬（見本院卷第37至38頁），
    卷內亦無證據證明被告此部分犯行獲有報酬，難認有何犯罪
    所得；又被告用以犯本案所駕駛之車牌號碼000-0000號自用
    小貨車，非被告所有；及扣案之車牌號碼00-0000號自用小
    貨車，雖為被告所有，惟非被告本案所使用之車輛，爰均不
    予宣告沒收。
據上論斷，應依刑事訴訟法第273條之1、第299條第1項前段（依
裁判簡化原則，僅記載程序法條），判決如主文。
本案經檢察官郭志明提起公訴，檢察官陳則銘到庭執行職務。
中　　華　　民　　國　　111 　年　　8 　　月　　31　　日
                  刑事第二庭  法　官　黃美綾
以上正本證明與原本無異。
如不服本判決應於收受判決後20日內向本院提出上訴書狀，並應
敘述具體理由；其未敘述上訴理由者，應於上訴期間屆滿後20日
內向本院補提理由書（均須按他造當事人之人數附繕本）「切勿
逕送上級法院」。告訴人或被害人如對於本判決不服者，應具備
理由請求檢察官上訴，其上訴期間之計算係以檢察官收受判決正
本之日期為準。
中　　華　　民　　國　　111 　年　　9 　　月　　2 　　日
                              書記官  李承翰
附錄本案論罪科刑法條：
廢棄物清理法第46條
有下列情形之一者，處1年以上5年以下有期徒刑，得併科新臺幣
1千5百萬元以下罰金：
一、任意棄置有害事業廢棄物。
二、事業負責人或相關人員未依本法規定之方式貯存、清除、處
    理或再利用廢棄物，致污染環境。
三、未經主管機關許可，提供土地回填、堆置廢棄物。
四、未依第41條第1項規定領有廢棄物清除、處理許可文件，從
    事廢棄物貯存、清除、處理，或未依廢棄物清除、處理許可
    文件內容貯存、清除、處理廢棄物。
五、執行機關之人員委託未取得許可文件之業者，清除、處理一
    般廢棄物者；或明知受託人非法清除、處理而仍委託。
六、公民營廢棄物處理機構負責人或相關人員、或執行機關之人
    員未處理廢棄物，開具虛偽證明。